臺灣高雄地方法院刑事判決　　　　　　　100年度易字第590號
公　訴　人　臺灣高雄地方法院檢察署檢察官
被　　　告　向清華
上列被告因竊盜案件，經檢察官聲請簡易判決處刑（99年度偵字
第27954 號），經本院於100 年3 月21日改依通常程序審理，判
決如下：
    主  文
向清華無罪。
    理  由
一、原聲請簡易判決處刑書意旨略以：被告向清華意圖為自己不
    法之所有，於民國99年8 月30日上午8 時45分許，在臺灣鐵
    路管理局（下稱鐵路局）位在高雄市前鎮區已停用之臨港線
    中島車場旁空地（下稱中島車場旁空地），持在該處撿拾之
    螺絲起子1 支，，於著手拆卸L 型鋁製窗框（公訴意旨誤載
    為鋁門窗框）螺絲之際，旋為警當場查獲而不遂，並扣得上
    開螺絲起子1 支及鋁製窗框，因認被告涉犯刑法第320 第3
    項、第1 項竊盜未遂罪嫌云云。
二、程序部分：按內政部警政署鐵路警察局第三警務段移送意旨
    認被告向清華與另案被告吳金義涉嫌共同竊取上開臺灣鐵路
    管理局中島車場「道班房內鋁窗框架4 個、鐵櫃1 個、配電
    箱門5 個、無熔絲開關1 個、鋁門1 個、鐵鎚1 支、工作頭
    燈1 組」部分，因認2 人所犯刑法第320 竊盜罪部分，雖經
    臺灣高雄地方法院檢察署檢察官已為不起訴處分確定，有臺
    灣高雄地方法院檢察署99年度偵字第27954 號不起訴處分書
    （簡稱前案不起訴處分）在卷可稽，惟該不起訴處分書所認
    定「道班房內鋁窗框架4 個」部分，核與本件臺灣高雄地方
    法院檢察署以99年度偵字第27954 號聲請簡易判決處刑意旨
    認被告向清華涉嫌竊取自前開道班房內經不詳姓名人先前所
    卸下而置於中島車場旁空地「L 型鋁門窗框」，兩者所行竊
    之標的並不同一，本件聲請簡易判決處刑，自非前案不起訴
    處分效力所及，合先敘明。
三、按犯罪事實應依證據認定之，無證據不得認定犯罪事實；又
    不能證明被告犯罪者，應諭知無罪之判決；刑事訴訟法第15
    4 條第2 項、第301 條第1 項分別定有明文。次按認定不利
    於被告之事實，須依積極證據，茍積極證據不足為不利被告
    之認定時，即應為有利於被告之認定，更不必有何有利之證
    據；又認定犯罪事實所憑之證據，雖不以直接證據為限，間
    接證據亦包括在內，然而無論直接證據或間接證據，其為訴
    訟上之證明，須於通常一般之人均不致有所懷疑，而得確信
    其為真實之程度者，始得據為有罪之認定，倘其證明尚未達
    到此一程度，而有合理之懷疑存在而無從使事實審法院得有
    罪之確信時，即應由法院為諭知被告無罪之判決（最高法院
    30年上字第816 號、76年台上字第4986號判例參照）。次按
    依刑事訴訟法第161 條第1 項規定，檢察官就被告犯罪事實
    ，應負舉證責任，並指出證明之方法。因此，檢察官對於起
    訴之犯罪事實，應負提出證據及說服之實質舉證責任。倘其
    所提出之證據，不足為被告有罪之積極證明，或其指出證明
    之方法，無從說服法院以形成被告有罪之心證，基於無罪推
    定之原則，自應為被告無罪判決之諭知（最高法院92台上字
    第128 號判例參照）。
四、檢察官以被告向清華涉犯本件竊盜罪嫌，無非以鐵路局高雄
    工務段草衙道班領班黃登棋之證述、寄住於中島車場停車棚
    下之證人吳金益之證述、扣押物品目錄表、贓證物認領保管
    單及照片等資料為其主要論據。
五、訊據被告向清華堅詞否認有何竊盜犯行，辯稱：伊當時到中
    島車場旁空地時，是因看到該處L 型鋁製窗框散落在中島車
    場四周，才將該鋁製窗框撿起來拆卸，且是從別人所堆置廢
    棄物中撿的，沒有偷該鋁窗之犯意等語。經查：證人黃登棋
    於本院審理時固證稱：被告向清華所拆解之鋁製窗框是原裝
    設在鐵路局中島車場道班房窗戶上等語（見本院二卷第25頁
    ），復證稱：伊是受警察通知才去道班房現場，而當時現場
    鋁製窗框都已被集中在同一個地方等語（見本院二卷第25頁
    反面），足徵證人黃登棋並未親見被告向清華是否將上開L
    型鋁製窗框自道班房窗戶取下，已甚明確。再參以證人即斯
    時暫居住於中島車場道班房車棚之吳金益於偵訊時亦證稱：
    現場散落之鋁門窗、鐵製電源箱、電源門片等物是不知何人
    於99年8 月26日、27日半夜（本件99年8 月30日案發前）即
    拆卸後而丟棄在現場地上等語（見警卷第8 頁、偵卷第32頁
    ），並證稱：鐵路局的人員有要求伊要搬離中島車場車棚，
    故伊才請向清華來幫忙搬家，而向清華於99年8 月30日早上
    8 點多到達現場，始發現地上散落很多鋁門窗，就有說要把
    地上鋁門窗拆解下來，才不會礙手礙腳等語（見警卷第7 頁
    、偵卷第32頁），益徵被告向清華於案發當時主觀上並不知
    悉前開散落地上之鋁窗框係由何人事先自道班房窗戶上拆卸
    下來，足堪認定。又證人即查獲員警鍾建國於本院審理時亦
    證稱：中島車場道班房後方空地四處散落有鋁門窗框、杯架
    、公文箱、電源箱等物品等語（見本院卷第27頁及反面），
    亦核與被告向清華陳稱：鋁窗框是撿拾自中島車場四周空地
    等語大致相符；是本案L 型鋁製窗框既係於案發前已散落在
    中島車場四處，則由該L 型鋁製窗框客觀上是否足以確認已
    屬他人所竊取之贓物，亦非無疑；故被告向清華於案發之際
    雖持螺絲起子拆解當時散落在道班房後方空地上之L 型鋁製
    窗框，然尚難憑此遽認其涉有竊取他人之物之主觀不法意圖
    ；故公訴意旨指被告意圖為自己不法之所有，而竊取他人動
    產云云，要屬不能證明。此外，本院復查無其他積極證據足
    認被告向清華涉有何公訴人所指之其他竊盜犯行，揆之前開
    法規及判例說明，自應為其無罪之諭知。至被告是否另涉犯
    收受贓物、侵占無主物或遺失物等犯嫌，則與本案聲請簡易
    判決處刑之事實非屬同一（最高法院76年台上字第297 號判
    決要旨參照），併此敘明。
據上論斷，應依刑事訴訟法第301 條第1項 ，判決如主文。
本案經檢察官蔡東利到庭執行職務。
中    華    民    國  100     年    6     月    14    日
                  刑事第二庭    審判長法  官   李政庭
                                      法  官   施盈志
                                      法  官   陳航代
以上正本證明與原本無異。
如不服本判決應於收受送達後10日內向本院提出上訴書狀，並應
敘述具體理由；如未敘述上訴理由者，應於上訴期間屆滿後20日
內向本院補提理由書（均須按他造當事人之人數附繕本）「切勿
逕送上級法院」。
中    華    民    國   100    年    6     月    14    日
                                     書記官    林慧君